【裁判字號】    92,交上易,523
【裁判日期】    921212
【裁判案由】    過失傷害
【裁判全文】
臺灣高等法院刑事判決                          九十二年度交上易字第五二三號
    上  訴  人  臺灣宜蘭地方法院檢察署檢察官
    上  訴  人
    即  被  告  乙○○
右上訴人因被告過失傷害案件，不服臺灣宜蘭地方法院九十二年度交易字第六號，中
華民國九十二年九月十日第一審判決（起訴案號：臺灣宜蘭地方法院檢察署九十一年
度調偵字第六六號），提起上訴，本院判決如左：
    主  文
原判決撤銷。
乙○○因過失致人重傷，處有期徒刑捌月。
    事  實
一、乙○○明知於飲用酒類後，吐氣所含酒精濃度超過每公升○‧二五毫克者，不得
    駕車，竟於民國（下同）九十一年九月十五日晚間於宜蘭縣四城鄉友人處飲用啤
    酒二瓶後，其吐氣所含酒精濃度於受測之同日晚間二十二時五十三分許，已達每
    公升一‧三三毫克（其涉犯公共危險罪部分業經簡易判決處刑），已達酒醉程度
    ，詎仍駕駛車號Ｕ三─四一一五號自用小客車，沿龍潭路，由四城往龍潭方向行
    駛，行駛至宜蘭縣礁溪鄉○○路二二四巷前之路段時，理應注意駕駛人駕駛汽車
    ，應遵守道路交通標線之指示，且汽車在雙向二車道行駛時，均應在遵行車道內
    行駛，在劃有行車分向線之路段，僅於超車時得駛越該分向線，又駕駛人應注意
    車前狀況，並隨時採取必要之安全措施，而依當時情形，又無不能注意之情形，
    因醉酒疏於注意，竟跨越雙黃線駛入對向車道，於前揭處所，撞擊甲○○所騎乘
    ，沿龍潭路，由龍潭往四城方向行駛，車號ＧＷＦ─七二七號重型機車前方，致
    甲○○人車倒地，甲○○並受有腦震盪、右股骨及臏骨開放性骨折、背部挫傷等
    傷害，經診療後其右膝伸展功能喪失無法恢復，目前右膝仍無法伸直，其一肢之
    機能已喪失其效用而達重傷之程度。
二、案經告訴人甲○○訴由宜蘭縣警察局礁溪分局報請台灣宜蘭地方法院檢察署檢察
    官偵查起訴。
    理  由
一、訊據上訴人即被告乙○○就於前揭時、地因車禍肇事，致告訴人甲○○受傷等事
    實，於警詢及偵審中自白不諱，核與告訴人指訴之情節相符，並有宜蘭縣警察局
    道路交通事故調查報告表一件、現場相片二十二幀、宜蘭醫院醫院診斷證明書二
    紙、行政院國軍退除役官兵輔導委員會員山榮民醫院附設門診部診斷證明書、和
    信診所診斷證明書各一紙附卷可稽。又被告於飲用酒類後，其吐氣所含酒精濃度
    已達每公升一‧三三毫克，猶駕駛車輛之事實，亦有酒測單、舉發違反道路交通
    管理事件通知單各一紙附卷可參。再參考台灣省交通處八八年車輛行車事故研討
    會論文集及中央警察大學交通學系暨交通管理研究所蔡中志教授所著酒精濃度與
    肇事率之關係，呼氣中酒精濃度達每公升○．八五毫克者，其肇事率達五十倍之
    多，是被告應已不能安全駕駛動力交通工具，是被告駕車肇事之事實應堪認定。
二、又告訴人提出行政院國軍退除役官兵輔導委員會員山榮民醫院附設門診部診斷證
    明書載有，告訴人右膝伸展功能喪失無法恢復、無法跑跳，右大腿股四頭肌萎縮
    ；及和信診所診斷證明書所載告訴人目前右膝仍無法伸直（大腿肌肉萎縮），右
    膝伸展功能喪失無法恢復等情，分別有行政院國軍退除役官兵輔導委員會員山榮
    民醫院附設門診部九十二年八月十五日診斷證明書、和信診所九十二年五月二十
    九日診斷證明書各一紙在卷可稽。而按刑法上重傷之認定標準，於身體之四肢，
    需達毀敗一肢以上之機能之程度，所謂毀敗一肢以上之機能，係指一肢以上之機
    能永久完全喪失其效用而言，依上開醫院診斷書所載，告訴人之右膝伸展功能既
    已喪失而無法恢復其機能，則其所受之傷害顯已達重傷之程度。雖宜蘭醫院函覆
    原審稱尚有百分之五十治癒機會云云，不過為並非肯定之臆測而已，且與告訴人
    目前現況不符，自非可採，附為說明。
三、按飲用酒類後，吐氣所含酒精濃度超過每公升○‧二五毫克者，不得駕車，另駕
    駛人駕駛汽車，應遵守道路交通標線之指示，且汽車在雙向二車道行駛時，均應
    在遵行車道內行駛，在劃有行車分向線之路段，僅於超車時得駛越該分向線，又
    駕駛人應注意車前狀況，並隨時採取必要之安全措施，道路交通安全規則第一百
    十四條第二款、第九十條、第九十七條第一款、第二款、第九十四條第三項定有
    明文。被告飲酒前及駕車時自應注意上述道路交通安全規定，而依當時路況又無
    不能注意之情形，竟疏不注意為之，以致肇事，致人受傷；且被告之過失駕駛行
    為，與被害人之受重傷間，具有相當因果關係，是被告過失致重傷害之犯行，堪
    予認定。
四、核被告所為係犯刑法第二百八十四條第一項後段之罪。又被告係因酒醉後駕車致
    告訴人受傷，依法應負刑事責任，應依道路交通管理處罰條例第八十六條第一項
    之規定加重其刑至二分之一。另證人即礁溪分局警員張景清於偵訊時證稱：「我
    係在外巡邏時接獲值班無線電通知，前往現場查看，到時傷者已被抬上救護車，
    但仍在現場，並且發現一個全身泥濘者在現場二、三公尺遠處打電話，我們懷疑
    趨前去問，被告就承認肇事」等語（見九十一年偵字第二六三五號卷第二十八頁
    ），則依證人張景清之證述，其依當時之客觀情況雖認被告有犯罪之嫌疑，然在
    被告經其詢問坦承之前，其仍未確定被告就是肇事之人；且據宜蘭縣警察局礁溪
    分局九十一年十月七日礁警刑字第○九一○○一○九六○號函附之自首調查表亦
    載明：「報案人或勤務中心轉來資料未報明肇事人姓名，警員前往現場處理時，
    被告在場，並當場承認為肇事人」，依上開紀錄，自可認被告係於偵查犯罪職務
    之人尚未發覺犯罪嫌疑前，即行自首犯罪，並願意接受裁判，是被告之行為應符
    合自首之要件，而應依刑法第六十二條前段規定減輕其刑，並依法先加後減。原
    審對被告予以論罪科刑，固非無見，惟查，(一)告訴人之右膝伸展功能喪失而無法
    恢復，已達重傷之程度，業如前述，原審認告訴人之受傷程度尚非屬重傷，容有
    未洽；(二)又被告於偵查犯罪職務之人發覺其犯罪前，即主動自首，應符合自首之
    要件，原審認警員於被告自首前即發覺被告即為肇事之人，而不符合自首之要件
    ，亦有未當。檢察官循告訴人請求上訴，認其係受重傷而指摘原判決不當，為有
    理由；被告上訴請求予以緩刑，則無可採，原判決既有可議而無可維持，自應予
    以撤銷改判。爰審酌被告於酒醉嚴重之情形，仍罔顧他人之人身安全，遽而酒後
    駕車肇事，且將車輛駛入對向車道，使告訴人全然猝不及防，就本件事故應負全
    部之過失責任，又本件事故對告訴人造成身心傷害極大，惟被告仍未賠償分文，
    全無彌過之舉，犯後態度並非良好等一切情狀，量處如主文第二項所示之刑。
據上論斷，應依刑事訴訟法第三百六十九條第一項前段、第三百六十四條、第二百九
十九條第一項前段，刑法第二百八十四條第一項後段、第六十二條前段，道路交通管
理處罰條例第八十六條第一項，罰金罰鍰提高標準條例第一條前段，判決如主文。
本案經檢察官林炳雄到庭執行職務。
中      華      民      國    九十二    年     十二     月     十二     日
                              臺灣高等法院刑事第十二庭
                                  審判長法  官  劉  景  星
                                        法  官  陳  博  志
                                        法  官  陳  志  洋
右正本證明與原本無異。
不得上訴。
                                        書記官  蔡  佩  珊
中      華      民      國    九十二    年     十二     月     十七     日
附錄：本案論罪科刑法條全文
中華民國刑法第二百八十四條第一項
因過失傷害人者，處六月以下有期徒刑、拘役或五百元以下罰金；致重傷者，處一年
以下有期徒刑、拘役或五百元以下罰金。
道路交通管理處罰條例第八十六條第一項
汽車駕駛人，無駕駛執照駕車、酒醉駕車、吸食毒品或迷幻藥駕車、行駛人行道或行
經行人穿越道不依規定讓行人優先通行，因而致人受傷或死亡，依法應負刑事責任者
，加重其刑至二分之一。


司法院資訊處製作；財團法人民間司法改革基金會備份。
